【裁判字號】    90,訴,299
【裁判日期】    900731
【裁判案由】    偽造文書等
【裁判全文】
臺灣屏東地方法院刑事判決                            九十年度訴字第二九九號
    公  訴  人  臺灣屏東地方法院檢察署檢察官
    被      告  乙○○
右列被告因偽造文書案件，經檢察官提起公訴（九十年度偵字第二０四二號），本院
判決如左：
     主  文
乙○○行使偽造私文書，足生損害於他人，處有期徒刑肆月，如易科罰金，以參佰元
折算壹日。扣案台灣大哥大股份有限公司一式三聯（指公司聯、經銷商聯、用戶收執
聯）之行動電話申請書上客戶簽名欄偽造之「甲○○」署押共參拾枚，及「行動電話
申請同意書」上「立同意書人」欄偽造之「甲○○」署押壹枚均沒收。
     事  實
一、乙○○前因經營通訊行，受甲○○委託為其申辦遠傳電信股份有限公司行動電話
    門號，因而取得甲○○之國民身分證影本、「高雄市政府工務局服務識別證」影
    本等文件，竟基於偽造私文書及詐欺之犯意，於八十九年四月十日持上開文件至
    屏東縣內埔鄉「臺灣電店股份有限公司內埔特約服務中心」，以「甲○○」之名
    義，向臺灣大哥大股份有限公司（下稱臺灣大哥大公司）申請租用行動電話門號
    十支，並於臺灣大哥大公司行動電話申請書（一份三聯，含公司聯、經銷商聯及
    用戶收執聯，共十份）上客戶簽章欄及同意書上立同意書人欄（一份）內偽造「
    甲○○」之署押，共計三十一枚而偽造私文書，隨後基於行使偽造私文書之犯意
    ，將上開申請書及同意書交付於服務中心之人員用以申請行動電話門號而行使之
    ，致使臺灣大哥大公司陷於錯誤，誤認係由本人所申請，同意乙○○以新台幣（
    下同）九百九十元之代價租用一組行動電話門號及購買一支幻象牌行動電話，若
    三十六個月內退租或終止契約，需支付五千元至一千五百元補償費之方式，核發
    行動電話門號十組及幻象牌行動電話十支予乙○○，足生損害於甲○○及臺灣大
    哥大公司對於行動電話使用者帳務管理之正確性，乙○○因而獲得無需支付門號
    月租費即可取得幻象牌行動電話十支之不法利益，事後並將上開行動電話以每支
    二千八百元之代價販賣與不特定人。之後承其詐欺得利之概括犯意，自八十九年
    四月間起，在新竹市等地連續多次使用上開冒名申請所得之十支行動電話門號之
    一支通話，使臺灣大哥大公司陷於錯誤，誤以為係經許可之本人使用行動電話門
    號而提供其通信服務，共計詐取通信免繳納通話費用及月租費之財產上不法利益
    二千元。
二、案經高雄市政府警察局新興分局報告臺灣屏東地方法院檢察署檢察官偵查起訴。
     理  由
一、訊據被告乙○○對於右揭事實坦承不諱，核與被害人甲○○、證人李慧珍（即臺
    灣電店股份有限公司內埔特約服務中心人員）指述之情節相符，並有如附表所示
    台灣大哥大股份有限公司行動電話申請書十張及「行動電話申請同意書」一張在
    卷可徵，本件事證明確，被告犯行堪予認定。
二、依卷附臺灣大哥大股份有限公司行動電話申請書上及同意書觀之，被告乙○○得
    以九百九十元之價格，租用一支行動電話門號並購得一支幻象牌行動電話，係以
    使用該門號三十六個月為條件，若三十六個月內將該門號退租或終止契約，則需
    依使用期間長短，支付五千元至一千五百元之補償費，故電信業者顯有以行動電
    話門號使用之月租費貼補行動電話實際售價之意，被告以行使偽造私文書之方式
    冒名申請行動電話門號，並因此取得價值顯超過九百九十元之行動電話，致使電
    信業者無法以日後之門號月租費貼補低價販賣行動電話之差額，亦無從取得補償
    費，被告事後並將該等行動電話以每支二千八百元之代價販售他人，顯有取得不
    法利益無疑，是核其所為，係犯刑法第二百十六條、第二百十條之行使偽造私文
    書罪及同法第三百三十九條第二項詐欺得利罪。公訴人認被告所為，係犯同法第
    三百三十九條第一項之詐欺取財罪，然被告以詐術所取得者為低價購買行動電話
    及門號、與免費撥打行動電話之不法利益，起訴法條容有誤會，惟起訴之社會基
    本事實相同，爰變更起訴之法條。又被告偽造署押為偽造私文書之階段行為，而
    偽造私文書後復持以行使，偽造之低度行為應為行使之高度行為所吸收，均不另
    論罪。被告先後多次詐欺得利之犯行，時間緊接，犯罪構成要件相同，顯係基於
    概括犯意為之，為連續犯，應以一罪論，並依法加重其刑。又被告行使偽造私文
    書與詐欺得利之二罪間，有方法結果之牽連關係，應從較重之行使偽造私文書罪
    處斷。爰審酌被告素行、犯罪動機、目的、手段及犯後坦承犯行，尚知悔悟等一
    切情狀，量處如主文所示之刑，並諭知易科罰金之折算標準。扣案臺灣大哥大股
    份有限公司行動電話服務申請書上「客戶簽章欄」內「甲○○」署押共計三十枚
    （申請書每張一式三份，共十張）、同意書上「立同意書人欄」內「甲○○」署
    押一枚，均應依刑法第二百十九條規定，併予宣告沒收。至上開申請書上「客戶
    姓名欄」僅為表示申請該服務之人別，尚非刑法上所稱之署押，故不諭知沒收，
    併予敘明。
三、末按行為後法律有變更者，適用裁判時之法律。但裁判前之法律有利於行為人者
    ，適用最有利於行為人之法律，刑法第二條第一項定有明文；查刑法第四十一條
    業經修正，並經總統於九十年一月十日公布施行，於同年月十二日生效。是本件
    被告犯罪之時間，雖在刑法第四十一條修正前，惟依刑法第二條第一項前段規定
    ，仍應適用裁判時即修正後之刑法第四十一條第一項前段，就被告之宣告刑諭知
    易科罰金及其折算標準。
據上論斷，應依刑事訴訟法第二百九十九條第一項前段、第三百條，刑法第二條第一
項前段、第五十五條、第五十六條、第二百十條、第二百十六條、第三百三十九條第
二項、第四十一條第一項前段、第二百十九條，判決如主文。
本案經檢察官張啟聰到庭執行職務。
中      華      民      國    九十      年      七      月    三十一    日
                                      臺灣屏東地方法院刑事第三庭
                                          審判長法  官 黃國永
                                                法  官 余德正
                                                法  官 陳姵君
右正本證明與原本無異。
對於本判決如有不服應於收受送達後十日內向本院提出上訴書狀上訴於台灣高等法院
高雄分院並按他造當事人之人數附具繕本。
                                               書記官   蔡德章
中      華      民      國      九十      年      七    月    三十一    日
得上訴
附錄：
中華民國刑法第二百十六條
行使第二百十條至第二百十五條之文書者，依偽造、變造文書或登載不實
事項或使登載不實事項之規定處斷。
中華民國刑法第二百十條
偽造、變造私文書，足以生損害於公眾或他人者，處五年以下有期徒刑。
中華民國刑法第三百三十九條
意圖為自己或第三人不法之所有，以詐術使人將本人或第三人之物交付者
，處五年以下有期徒刑、拘役或科或併科一千元以下罰金。
以前項方法得財產上不法之利益或使第三人得之者，亦同。
前二項之未遂犯罰之。


司法院資訊處製作；財團法人民間司法改革基金會備份。
